【裁判字號】    91,苗簡,345
【裁判日期】    920109
【裁判案由】    給付票款
【裁判全文】
臺灣苗栗地方法院民事簡易判決  九十一年度苗簡字第三四五號
    原      告  甲○○
    被      告  乙○○
右當事人間請求給付票款事件，本院判決如左：
    主    文
被告應給付原告新台幣拾伍萬元，及自附表所示各支票提示日起至清償日止按年息
百分之五計算之利息。
訴訟費用由被告負擔。
本判決得假執行。
    事實及理由
一、原告之聲明：求為判決如主文第一項所示。
二、事實摘要：
（一）原告起訴主張其執有被告所簽發如附表所示之支票二紙，詎分別於附表所示各
      支票提示日向付款人提示時，均遭退票，屢經催討均置之不理，為此依據票據
      法律關係請求被告給付票款三十萬元及自附表所示各支票提示日起至清償日止
      ，按年息百分之五計算之利息。
（二）被告則以：系爭二紙支票確係其所簽發，但原告收受系爭二紙支票並無任何對
      價關係，係原告需現金週轉而向其借票，惟被告支付工程款餘款後，原告自應
      返還該二紙支票，然其並未歸還，是其主張，顯無理由等語資為抗辯；並聲明
      ：原告之訴駁回。
三、法院之判斷：
（一）原告主張其執有被告所簽發如附表所示之支票二紙，於九十年四月六日、五月
      二十一日提示均不獲兌現之事實，業據其提出與其所述相符之系爭支票及退票
      理由單影本各二紙為證，並為被告所不爭執，自堪認為真正。
（二）按當事人主張有利於己之事實者，就其事實有舉證之責任，民事訴訟法第二百
      七十七條著有明文。又在票據上簽名者，依票上所載文義負責，票據法第五條
      第一項定有明文，而支票乃文義證券及無因證券，證券上之權利悉依證券上所
      載文句而決定其效力，且票據行為為不要因行為，執票人不負證明關於給付原
      因之責任（最高法院四十九年度台上字第三三四號、六十四年度台上字第一五
      四○號判例參照）。因此，原告依票據關係請求被告給付票款，被告抗辯系爭
      支票係原告需現金週轉向其借票而交付，於其給付工程款後，原告返還系爭二
      紙支票等情，依民事訴訟法第二百七十七條規定，自應由被告就因借票而交付
      系爭二紙支票之事實負舉證責任。惟查被告就其上開辯解，既未提出任何證據
      以佐其說，且被告原陳稱系爭二紙支票係原告向其所借，復改稱係訴外人即原
      告之子杜文龍向其所借，其所為陳述亦前後不一，被告空言辯稱前詞，自難採
      為對被告有利之認定。是其所辯，即屬無據，不足採信。
（三）次按發票人對於執票人應照支票文義擔保支票之支付；又執票人向支票債務人
      行使追索權時，得請求自為付款提示日起之利息，如無約定利率者，依年利六
      釐計算，票據法第一百二十六條、第一百三十三條分別定有明文。本件被告既
      為系爭二紙支票之發票人，且未就其所辯系爭二紙支票係原告向其借票而交付
      ，於其給付工程款後，原告應返還系爭二紙乙節舉證以實其說，自不得拒絕給
      付票款，堪信原告之主張為真實。從而，原告基於前開票據之法律關係，訴請
      被告給付票款三十五萬元及自附表所示各支票提示日起至清償日止，按年息百
      分之五計算之利息，為有理由，應予准許。
（四）本件係命清償票據債務所為被告敗訴之判決，依民事訴訟法第三百八十九條第
      一項第四款之規定，應依職權宣告假執行。
（五）本件判決基礎已臻明確，兩造其餘之攻擊防禦方法及舉證，核與判決之結果無
      影響，自毋庸一一論述，併此敘明。
四、據上論結，原告之訴為有理由，依民事訴訟法第四百三十六條第二項、第三百八
    十九條第一項第四款、第七十八條，判決如主文。
中      華      民      國    九十二    年      一      月      九      日
                                  臺灣苗栗地方法院苗栗簡易庭
~B法      官  陳慧萍
右為正本係照原本作成。
如對本判決上訴，須於判決送達後廿日內向本院提出上訴（須按他造當事人之人數附
繕本）。
~B書  記  官  張文玲
中      華      民      國    九十一    年      一      月      九      日
~F0
~T40
附表：
┌───┬────────┬──────┬────────┬──────────┬────────────┐
│ 編號 │ 付  款   人    │ 支票號碼   │ 面額（新台幣） │  發   票   日      │  提  示   日           │
├───┼────────┼──────┼────────┼──────────┼────────────┤
│  １  │竹南鎮農會信用部│FA0000000   │二十萬元        │民國九十年五月二十日│民國九十年五月二十一日  │
├───┼────────┼──────┼────────┼──────────┼────────────┤
│  ２  │竹南鎮農會信用部│FA0000000   │十五萬元        │民國九十年四月五日  │民國九十年四月六日      │
└───┴────────┴──────┴────────┴──────────┴────────────┘


司法院資訊處製作；財團法人民間司法改革基金會備份。
